【裁判字號】    97,上易,867
【裁判日期】    971223
【裁判案由】    侵權行為損害賠償
【裁判全文】
臺灣高等法院民事判決                 97年度上易字第867號
上  訴  人  甲○○
被 上訴 人  丙○○
訴訟代理人  乙○○
上列當事人間侵權行為損害賠償事件，上訴人對於中華民國97年
8月12日台灣士林地方法院97年度訴字第838號第一審判決提起上
訴，本院於97年12月9日言詞辯論終結，判決如下：
    主      文
上訴駁回。
第二審訴訟費用由上訴人負擔。
    事實及理由
一、上訴人起訴主張：被上訴人於96年7 月18日晚間8 時20分許
    ，在台北市○○區○○路196 號統一超級商店外，因央求伊
    買酒請客或借款供其買酒遭拒，竟尾隨伊進入店內，徒手強
    拉上訴人環抱於腹部之皮包，以此強暴方式，使上訴人行無
    義務借款供被上訴人買酒之事，伊緊握拉扯皮包，被上訴人
    始未得逞，伊精神因此受有極大痛苦，爰依侵權行為之法律
    關係，請求被上訴人賠償慰撫金新台幣（下同）100萬元，
    並願供擔保請准宣告假執行。
二、被上訴人則以：兩造係相識多年的鄰居、好友，案發當天伊
    拉扯上訴人皮包，只是要求上訴人出錢買酒的玩笑動作，上
    訴人請求賠償100 萬元，實屬偏高等語。
三、原審對上訴人之請求，判決：(一)被上訴人應給付上訴人5,00
    0 元。(二)上訴人其餘之訴駁回，並酌定供擔保金額，分別為
    准、免假執行之宣告。上訴人不服，就其敗訴部分提起上訴
    ，聲明：(一)原審不利於上訴人之部分廢棄。(二)被上訴人應再
    給付上訴人95萬5 千元。被上訴人則聲明：上訴駁回（原審
    判決被上訴人給付5,000 元部分，未據被上訴人不服，已告
    確定）。
四、兩造不爭執事項（見本院卷第15頁）：
  (一)被上訴人於96年7 月18日8 時20分許，在臺北市○○區○○
    路196 號統一超級商店前，因央求上訴人買酒請客或借款供
    其買酒遭拒，竟尾隨上訴人進入店內，徒手強拉上訴人環抱
    於腹部之皮包，以此強暴方式，使上訴人行無義務借款供被
    上訴人買酒之事，上訴人緊握拉扯皮包，被上訴人始未得逞
    。
  (二)被上訴人因上開行為，經原法院檢察署檢察官提起公訴（96
    年度偵字第9082號），復經原院刑事庭判決被上訴人犯強制
    未遂罪確定。
  (三)上訴人西湖工商畢業，已失業5、6年，失業前從事室內設計
    及建築，月收入約7 萬元，身高為183 公分，體重為99公斤
    ，單身。
  (四)被上訴人為陸軍士官學校畢業，96年綜合所得總額373,461
    元，失業中，失業前從事洗碗工，月收入18,000多元，領有
    中度精神障礙手冊，身高為178 公分，體重為70公斤，已婚
    ，沒有小孩。
  (五)被上訴人提出96年10月24日、97年6 月24日、97年7 月17日
    之診斷證明書形式及實質均為真正。
五、按因故意或過失，不法侵害他人之權利者，負損害賠償責任
    ；不法侵害他人之身體、健康、名譽、自由、信用、隱私、
    貞操，或不法侵害其他人格法益而情節重大者，被害人雖非
    財產上之損害，亦得請求賠償相當之金額，民法第184 條第
    1 項前段、第195 條第1 項分別定有明文。上訴人主張被上
    訴人以強暴使其行無義務借款供被上訴人買酒之事等語，被
    上訴人對此不爭執，則上訴人依據侵權行為之法律關係，請
    求被上訴人賠償非財產上之損害，應予准許。惟，上訴人主
    張除已確定之5 千元外，被上訴人應再給付慰撫金95萬5 千
    元云云，被上訴人則執前詞置辯，兩造爰同意依民事訴訟法
    第270 條之1 第1 項第3 款規定，整理並協議簡化爭點為慰
    撫金若干為適當？（見本院卷第15頁）玆論述如下：
  (一)按「慰藉金之賠償須以人格權遭遇侵害，使精神上受有痛苦
    為必要，其核給之標準固與財產上損害之計算不同，然非不
    可斟酌雙方身分資力與加害程度，及其他各種情形核定相當
    之數額」（最高法院51年臺上字第223 號判例意旨參照）。
  (二)查：
    (1)上訴人西湖工商畢業，已失業5 、6 年，失業前從事室內
      設計及建築，月收入約7 萬元，身高為183 公分，體重為
      99公斤，目前單身，家境清寒，領有輕度精神障礙，分別
      有身心障礙手冊、履歷表、清寒證明、稅務電子閘門財產
      所得調件明細表可證（見原審卷第11頁、第31-32 頁、訴
      訟救助卷第8-10頁）。
    (2)被上訴人為陸軍士官學校畢業，96年綜合所得總額373,46
      1 元，失業中，失業前從事洗碗工，月收入約18,000元，
      領有中度精神障礙手冊，身高為178 公分，體重為70公斤
      ，已婚，沒有小孩，有96年度綜合所得稅結算申報所得參
      考資料清單、中華民國精神障礙手冊、戶籍謄本、診斷證
      明書可憑（見原審卷第33-35 頁、第37頁、第43頁、第45
      -46 頁）。
  (三)本院爰審酌兩造平日之往來關係、身分、地位、經濟狀況、
    教育程度、案發當天兩造一同飲酒，只因被上訴人央求上訴
    人買酒請客或借款供其買酒遭拒，始以強暴方式，使上訴人
    行無義務之事的肇事原因；被上訴人該行為又經法院判決犯
    強制未遂罪，處拘役40日確定；但迄今未與上訴人達成和解
    等一切情狀，認被上訴人應賠償之慰撫金以5,000 元為適當
    。
六、綜上所述，上訴人依據侵權行為之法律關係，請求被上訴人
    給付逾5,000元部分，於法有據，應予准許（此部分已確定
    ），逾此部分，上訴人請求被上訴人再給付95萬5千元，不
    應准許，原審就此部分為上訴人敗訴之判決，並駁回其假執
    行之聲請，即無不合、上訴意旨指摘原判決不當，求予廢棄
    改判，為無理由，應予駁回。
七、本件事證已臻明確，兩造其餘攻擊、防禦方法及未經援用之
    證據，經本院審酌後認對判決結果不生影響，爰不一一論列
    ，附此敘明。
八、據上論結，本件上訴為無理由，依民事訴訟法第449條第1項
    、第78條，判決如主文。
中    華    民    國    97    年    12    月    23    日
                    民事第十五庭
                        審判長法  官  林恩山
                              法  官  郭松濤
                              法  官  陳雅玲
正本係照原本作成。
不得上訴。
中    華    民    國    97    年    12    月    23    日
                              書記官  葉國乾


司法院資訊處製作；財團法人民間司法改革基金會備份。
